【裁判字號】    94,上重訴,38
【裁判日期】    950215
【裁判案由】    毒品危害防制條例
【裁判全文】
臺灣高等法院臺中分院刑事判決        94年度上重訴字第38號
上  訴  人
即  被  告  甲○○
                    （另案在臺灣雲林監獄執行)
指定辯護人  汪紹銘律師
上列上訴人因違反毒品危害防制條例案件，不服臺灣臺中地方法
院94年度訴字第825號中華民國94年7月14日第一審判決（起訴案
案號：臺灣臺中地方法院檢察署92年度偵字第7327號），提起上
訴，本院判決如下
    主  文
原判決關於販賣第一級毒品、轉讓第二級毒品部分及定應執行刑
部分均撤銷。
甲○○共同連續販賣第一級毒品，處有期徒刑拾年；扣案之門號
0000000000號之行動電話（機具序號000000000000000號）及門
號0000000000號之行動電話（機具序號000000000000000號）各
壹支均沒收；販賣第一級毒品所得新臺幣萬陸仟元沒收之，如
全部或一部不能沒收時，以其財產抵償之。又共同轉讓第二級毒
品，處有期徒刑壹年；扣案之門號0000000000號之行動電話（機
具序號000000000000000號）壹支沒收。應執行有期徒刑拾年拾
月；扣案之門號0000000000號之行動電話（機具序號0000000000
00000號）及門號0000000000號之行動電話（機具序號000000000
000000號）各壹支均沒收；販賣第一級毒品所得新臺幣萬陸仟
元沒收之，如全部或一部不能沒收時，以其財產抵償之。
    事  實
一、甲○○綽號「兄仔」、「董仔」，曾於民國82年間，因販賣
    毒品及施用毒品案件，經臺灣高等法院以85年度上訴字第39
    82號分別判處有期徒刑七年及三年，應執行有期徒刑九年確
    定；又於83年間因詐欺案件及違反麻醉藥品管理條例案件，
    經臺灣臺北地方法院分別以85年度易緝字第296號及85年度
    易緝字第297號判處有期徒刑二年及三月確定。上開各案件
    ，經臺北地方法院於87年3月14日以87年度聲字第480號裁定
    應執行有期徒刑十一年二月，於87年4月24日確定。經入監
    執行後，於90年3月28日假釋付保護管束出監（本應於96年3
    月6日縮刑期滿而執行完畢，惟其於假釋期間又因過失致死
    案件，經臺灣臺中地方法院以93年度交易字第8號判處有期
    徒刑一年確定，而上開假釋又經撤銷，目前在執行上開有期
    徒刑一年及殘刑五年十一月六日，預計於100年6月13日執行
    完畢），於假釋期間，猶不知悔改，(一)意圖營利，基於販賣
    第一級毒品海洛因之概括犯意，於92年8月31日上午10時43
    分許及10 時59分許，接獲1名真實姓名年籍不詳之已成年男
    子，以行動電話門號0000000000號撥打其所使用之門號0000
    000000號之行動電話（機具序號000000000000000號），與
    其洽談以新臺幣（下同）一萬八千元之代價購買重量1 錢之
    第一級毒品海洛因事宜。待談妥後，甲○○即於同日稍後依
    約前往該名不詳姓名之已成年男子住處，將重量1錢之第一
    級毒品海洛因交付予該名不詳姓名之已成年男子，並收取高
    於販入價格之一萬八千元而完成交易。甲○○又與綽號「小
    蔡」之蔡學宙（蔡學宙部分已由本院於94年6月30日以93年
    度上更(一)字第232號判處有期徒刑十二年十月，並經最高法
    院於94年9月8日以94年度台上字第4879號判決上訴駁回而確
    定）共同基於上開犯意聯絡，由甲○○於92年9月8日凌晨2
    時2分許、2時45分許、3時許、4時22分許，接獲1名真實姓
    名不詳之已成年女子，以門號0000000000號之行動電話撥打
    其所使用之門號0000000000號之行動電話（機具序號000000
    000000000號），與其洽談以一萬八千元之代價購買重量1錢
    之第一級毒品海洛因事宜，甲○○亦旋即於同日凌晨2時25
    分許及3時4分許，以其使用之門號0000000000號之行動電話
    （機具序號000000000000000號）撥打蔡學宙所使用門號000
    0000000號之行動電話，聯絡蔡學宙將重量1錢之第一級毒品
    海洛因送至該名不詳姓名之已成年女子住處，蔡學宙遂於同
    日稍後依甲○○之指示將重量1錢之第一級毒品海洛因交付
    該名不詳姓名之已成年女子，並收取高於販入價格之一萬八
    千元而完成交易。(二)甲○○與蔡學宙共同基於轉讓第二級毒
    品安非他命之犯意聯絡，由甲○○於92年8月15日下午5時31
    分許、5時39分許及5時55分許，陸續接獲1名綽號「石仔」
    之真實姓名不詳已成年男子，以門號0000000000號之行動電
    話撥打其所使用之門號0000000000號之行動電話（機具序號
    000000000000000號），與其洽談要其無償轉讓數量不詳之
    第二級毒品安非他命予該綽號「石仔」之真實姓名不詳已成
    年男子。甲○○並與該名綽號「石仔」之真實姓名不詳已成
    年男子談妥，由該名綽號「石仔」之真實姓名不詳已成年男
    子自行至蔡學宙位於臺中市○○路住處樓下，再由蔡學宙下
    樓交付第二級毒品安非他命。甲○○旋即於同日下午5時53
    分許，以其使用之門號0000000000號之行動電話（機具序號
    000000000000000號）撥打蔡學宙所使用門號0000000000之
    行動電話，確認蔡學宙已將數量不詳之第二級毒品安非他命
    交付予該名綽號「石仔」之真實姓名不詳已成年男子。嗣於
    92年9月23日下午3時15分許，經警持搜索票及拘票，在臺中
    市○○路與大隆路口，查獲王伯嘉販賣第一級毒品海洛因2
    包（淨重合計0．31公克）予甲○○（王伯嘉部分已由本院
    於94年8月31日以94年度上訴字第1201號判處有期徒刑十年
    ，並經最高法院於94年12月8日以94年度台上字第6945號判
    決上訴駁回確定），並扣得上開海洛因2包（業在王伯嘉販
    買毒品案宣告沒收銷燬）及甲○○所有之上開號0000000000
    號之行動電話（機具序號000000000000000號）與門號0000
    000000號之行動電話（機具序號000000000000000號）各1支
    。
二、案經彰化縣警察局移送臺灣彰化地方法院檢察署檢察官偵查
    起訴。
    理  由
一、訊據上訴人即被告甲○○（下稱被告）固坦承有轉讓第二級
    毒品安非他命之犯行，惟矢口否認有何販賣第一級毒品海洛
    因之犯行，辯稱：伊並未販賣第一級毒品海洛因予他人，92
    年8月31日雖有1男子打電話給伊，但他並未談及以一萬八千
    元向伊購買1錢海洛因之事，他是說要與伊共同出資購買海
    洛因2錢，他要伊拿一錢去給他。92年9月8日雖有人打電話
    給伊，但他是要買純之海洛因，而蔡學宙賣的都是混合過，
    伊就未幫他向蔡學宙購買海洛因云云。
二、經查：
（一）販賣第一級毒品海洛因部分：
１、被告有於92年8月31日上午10時43分許及同日10時59分許，
    接獲1名姓名不詳之已成年男子，以門號0000000000號之行
    動電話撥打其所使用之門號0000000000號之行動電話（機具
    序號000000000000000號），與其洽談以一萬八千元之代價
    購買重量1錢之第一級毒品海洛因事宜，待談妥後，被告即
    於同日稍後依約前往該名姓名不詳之已成年男子住處，將重
    量1錢之第一級毒品海洛因交付該名姓名不詳之已成年男子
    ，並收取高於販入價格之一萬八千元而完成交易之事實，有
    被告與該名成年男子交易毒品之通訊監察譯文附卷可稽（內
    容詳如附件1）。而被告於警詢時對於上開通訊監察譯文亦
    解釋供稱：「這通電話是某人向我購買1錢重的海洛因，可
    能當時上游毒販剛好在我車上，我載他（指上游毒販）將海
    洛因毒品送到這個人住處賣給他，（問：此次交易是否已完
    成？）我沒印象了。」等語（見彰化縣警察局彰警刑字第
    0920029041號刑案偵查卷宗第25頁），是該名姓名不詳之已
    成年男子既係撥打行動電話向被告購買第一級毒品海洛因，
    而被告亦有駕車前往該名成年男子住處將海洛因交付，且依
    通訊監察譯文內容顯示，被告並非載同其所謂「上游毒販」
    前往，足徵此次海洛因毒品交易應係被告1人前往販賣無誤
    。至被告雖以對此次交易是否完成表示已無印象，惟被告既
    已供承有駕車前往交易，自應無可能未完成交易，是堪認被
    告確有為此部分販賣第一級毒品海洛因之犯罪事實無誤。
２、被告於92年9月8日凌晨2時2分許、同日2時45分許、同日3時
    許、同日4時22分許，接獲1名姓名不詳之已成年女子，以門
    號0000000000號之行動電話撥打其所使用之門號0000000000
    號之行動電話（機具序號000000000000000號），與其洽談
    以一萬八千元之代價購買重量1錢之第一級毒品海洛因事宜
    ，被告亦旋即接連於同日凌晨2時25分許及同日3時4分許，
    以其使用之號0000000000號之行動電話（機具序號00000000
    0000000號）撥打蔡學宙所使用門號0000000000號之行動電
    話，聯絡蔡學宙將重量1錢之第一級毒品海洛因送至該名姓
    名不詳之已成年女子住處，蔡學宙遂於同日稍後依被告之指
    示將重量1錢之第一級毒品海洛因交付該名姓名不詳之已成
    年女子，並收取高於販入價格之一萬八千元而完成交易之事
    實，有被告與該名姓名不詳之已成年女子交易毒品之通訊監
    察譯文（內容詳如附件2）及被告與蔡學宙商談販出價格之
    通訊監察譯文附卷可稽（內容詳如附件3）。而被告於警詢
    時對其與該名姓名不詳之已成年女子間之上開通訊監察譯文
    ，亦解釋供稱：「這通電話是一位女的，我忘記名字，我是
    居中介紹她向蔡學宙購買海洛因，一錢重一萬八千元，結果
    由蔡學宙直接送到這女的位於臺中縣大坑鄉住處賣給她。」
    等語（見彰化縣警察局彰警刑字第0920029041號刑案偵查卷
    宗第29頁），足見此次海洛因毒品交易應已完成無訛。另證
    人蔡學宙於偵查中證稱：係甲○○將毒品海洛因及安非他命
    寄放在伊三民路那裡，而甲○○要賣毒品時，就會來向伊拿
    ，有向伊拿過2次等語（見偵字卷第52頁至第56頁）；另證
    人蔡學宙於警詢中對於被告與其商談販出價格之通訊監察譯
    文復解釋證稱：「有人要找甲○○購買毒品，因為甲○○那
    邊沒有毒品，毒品都寄放在我這裡，他要如何販賣毒品，如
    何處理，他要將處理過程跟我說，但是當時他寄放在我這裡
    的毒品都沒有了，都是他賣掉了，他還以為還有毒品寄放在
    我這裡，後來他們怎麼交易我不清楚，這要問甲○○才知道
    。」、「是甲○○有寄放毒品在我這裡，因為他跟下游如何
    談價錢、成分我沒辦法介入，他跟我說如果遇到這種情形要
    如何處理，我跟他建議當然要有利潤才可以做，至於他販賣
    多少給下游及賺取多少利潤，要問甲○○才知道，因為毒品
    都是他一個人在處理，我無法得知。」等語（見彰化縣警察
    局92年10月30日收案之刑案偵查卷宗第28至第30頁）。是該
    名姓名不詳之已成年女子既係撥打行動電話予被告欲購買第
    一級毒品海洛因，而被告並未予拒絕，反而旋即撥打行動電
    話予蔡學宙商談毒品價格及成分問題。而依被告與蔡學宙間
    之通訊監察譯文內容顯示，蔡學宙並未向被告甲○○表示所
    寄放之毒品海洛因已無剩餘，而係計較其販毒所可獲取之利
    潤，況且，被告於警詢時亦供稱：結果蔡學宙直接送到這女
    的位於臺中縣大坑鄉住處賣給她等語。是證人蔡學宙上開否
    認有依被告之指示將第一級毒品海洛因交付予姓名不詳之已
    成年女子之證言及於原審審理時亦為同樣否認之證詞（見原
    審卷第202頁、第203頁），顯係卸責之詞，核與事實不符，
    自不足採。反之，依其等上開通訊監察譯文內容所示，益徵
    被告於接獲該名不詳姓名之已成年女子之行動電話後，有與
    持有第一級毒品海洛因之蔡學宙共同販毒牟利，始撥打證人
    蔡學宙之行動電話，而與之商討以何成分及價位售出為佳，
    而被告並向該名姓名不詳之已成年女子表示要將第一級毒品
    海洛因送到其大坑住處，而被告於警詢時亦供稱：結果蔡學
    宙直接送到這女的位於臺中縣大坑鄉住處賣給她等語。是被
    告與蔡學宙有共同為販賣毒品海洛因之犯行甚明。此部分事
    實已臻確，而證人蔡學宙又已於原審審理時到庭接受詰問，
    是被告聲請再傳訊證人蔡學宙到庭接受詰問，核無必要，應
    駁回其聲請。
３、近年來毒品之濫用，危害國民健康與社會安定日益嚴重，治
    安機關對於販賣或施用毒品之犯罪行為，無不嚴加查緝，各
    傳播媒體對於政府大力掃毒之決心亦再三報導，已使毒品不
    易取得且物稀價昂等情觀之，苟被告於買賣之過程中無利可
    圖，縱屬至愚，亦無甘冒被取締移送法辦判處重刑之危險而
    平白從事海洛因買賣之理，是其販入之價格必較其出售之價
    格為低，而有從中賺取買賣價差牟利之意圖及事實，應屬合
    理認定；又販賣毒品海洛因係違法行為，非可公然為之，而
    海洛因亦無公定價格，係可任意分裝增減分量，且每次買賣
    之價格、數量，亦隨時依雙方之關係深淺、資力、需求量、
    對行情之認知、來源是否充裕、查緝是否嚴緊、購買者被查
    獲時供述購買對象之可能風險之評估等因素，而異其標準，
    機動調整，非可一概論之。從而販賣之利得，除非經被告坦
    承犯行或價格、數量俱臻明確外，實難察得其交易實情，然
    販賣者從價差或量差中牟利，方式雖異，惟其販賣行為在意
    圖營利則屬同一。從而，舉凡有償交易，除足以反證其確係
    另基於某種非圖利本意之關係外，通常尚難因無法查悉其販
    入價格，做為是否高價賣出之比較，諉以無營利之意思而阻
    卻販賣犯行之追訴。另被告與該名不詳姓名之已成年男子及
    該名不詳姓名之已成年女子間，由渠等之通訊監察譯文內容
    顯示，均非屬至親故舊，實不可能甘冒重典，按同一價格轉
    售而毫無利得可獲，況證人蔡學宙於與被告之行動電話談話
    內容中亦明白表示其必定有利潤可圖，始可能為此行為，足
    見被告所販入海洛因之價格必較其所欲賣出之價格低廉，而
    有從中賺取買賣差價牟利之營利意圖甚明。
（二）轉讓第二級毒品安非他命部分：
      被告於92年8月15日下午5時31分許，接獲1名綽號「石仔」
      之姓名不詳已成年男子，以門號0000000000號之行動電話
      撥打其所使用之門號0000000000號之行動電話（機具序號
      000000000000000號），與其洽談無償轉讓數量不詳之第
      二級毒品安非他命予該名綽號「石仔」之姓名不詳已成年
      男子，而被告與該名綽號「石仔」之姓名不詳已成年男子
      談妥後，由該名綽號「石仔」之姓名不詳已成年男子至蔡
      學宙位於臺中市○○路住處樓下，再由蔡學宙下樓而依被
      告之指示將第二級毒品安非他命交付予該名綽號「石仔」
      之姓名不詳已成年男子之事實，業據被告坦承不諱，並有
      被告與該名綽號「石仔」之姓名不詳已成年男子轉讓第二
      級毒品安非他命之通訊監察譯文（內容詳如附件4）及被
      告與蔡學宙確認已交付安非他命之通訊監察譯文附卷可稽
      （內容詳如附件5）。而被告於警詢中對上開通訊監察譯
      文亦解釋稱：「這個人可能要買安非他命，我叫他到臺中
      市○○路找小蔡拿，這個人後來有向小蔡拿到安非他命，
      數量多少我不知道，因為我向小蔡說有朋友要向他拿安非
      他命，叫小蔡直接跟他接洽，持0000000000行動電話這個
      人綽號叫『石仔』，不知姓名。」等語（見彰化縣警察局
      彰警刑字第0920029041號刑案偵查卷宗第10頁背面）。是
      該名綽號「石仔」之姓名不詳已成年男子既係撥打電話向
      被告索取數量不詳之第二級毒品安非他命，而被告亦有指
      示蔡學宙將安非他命交付予該名綽號「石仔」之姓名不詳
      之已成年男子，且依通訊監察譯文內容顯示，蔡學宙亦確
      有依被告之指示將安非他命交付該名綽號「石仔」之姓名
      不詳已成年男子，而其三人間之對談內容均未談及安非他
      命之代價。是被告與蔡學宙交付安非他命予該名綽號「石
      仔」之姓名不詳已成年男子，尚查無證據證明係屬販賣行
      為，然其等轉讓安非他命之犯行，既經被告供承業已交付
      完畢，且有該通訊監察譯文在卷可稽，是被告有轉讓第二
      級毒品安非他命甚明。
（三）證人蔡學宙於原審審理時雖否認有與被告共同販賣第一級
      毒品海洛因及轉讓第二級毒品安非他命，且被告亦否認有
      為販買第一級毒品海洛因之犯行，惟其2人於原審審理中
      既均證（供）述其等於警詢中之證（供）詞，確均為其等
      所親自陳述，是該些不利其等之證（供）詞，顯非出於強
      暴、脅迫、利誘、詐欺或其他不正方法所取得。而被告於
      警詢中關於毒品海洛因已交易完畢及毒品安非他命已轉讓
      完成之此部分自白，因非出於強暴、脅迫、利誘、詐欺、
      疲勞訊問、違法羈押或其他不正之方法，且與事實相符，
      ，依刑事訴訟法第156條第1項之規定，自得為證據。另按
      刑事訴訟法第159條之2規定：「被告以外之人於檢察事務
      官、司法警察官或司法警察調查中所為之陳述，與審判中
      不符時，其先前之陳述具有較可信之特別情況，且為證明
      犯罪事實存否所必要者，得為證據。」，而證人蔡學宙於
      警詢中曾對被告確有販賣毒品之行為加以指證，復佐以卷
      附之通訊監察譯文，因確較證人蔡學宙於審判中之證述，
      具有較可信之特別情況，且為本案證明犯罪事實之存否所
      必要，是證人蔡學宙於警詢中所為之證述，自得採為認定
      被告犯罪之證據。另附件1至5之通訊監察譯文係員警依法
      向彰化地方法院檢察署聲請監聽而譯成之文字，有通訊監
      察書附卷可稽，而被告亦供稱係其聲音（僅辯稱其談話之
      意並非洽談販賣海洛因），自有證據能力。是指定辯護人
      辯稱：該通訊監察譯文係非法監聽所為之譯文，應無證據
      能力云云，顯與事實不符，自不足採。此外，復有被告所
      有而使用之號0000000000號之行動電話（機具序號000000
      000000000號）及門號0000000000號之行動電話（機具序
      號000000000000000號）各1支扣案可資佐證。是被告上開
      所辯其無販賣第一級毒品海洛因云云，顯係卸責之詞，自
      不足採，其販賣第一級毒品海洛因及無償轉讓第二級毒品
      安非他命之犯行，均洵堪認定。
三、按海洛因、安非他命依其成癮性、濫用性及對社會危害性之
    程度，已分別為毒品危害防制條例第2條第2項第1款、第2款
    規定列為第一級毒品及第二級毒品，依法不得持有、轉讓、
    販賣。被告販賣第一級毒品海洛因予姓名不詳之已成年男子
    及姓名不詳之已成年女子；復轉讓第二級毒品安非他命予該
    名綽號「石仔」之姓名不詳已成年男子，核其所為係分別犯
    毒品危害防制條例第4條第1項之販賣第一級毒品罪及同條例
    第8條第2項之轉讓第二級毒品罪。查被告行為後，毒品危害
    防制條例已於92年7月9日修正公布，並於93年1月9日施行，
    被告販賣第一級毒品之犯行及轉讓第二級毒品之犯行，其犯
    罪時間雖均在該條例修正施行之前，然刑法第2條第1項所謂
    「行為後法律有變更」者，係指行為後，刑罰法律修正而變
    更某一可罰行為之處罰範圍，或加重或減輕刑度之規定，使
    同一犯罪行為，在修正前後有各不相同之可罰性之範圍或法
    律效果而言。準此，毒品危害防制條例第4條第1項及第8條
    第2項，其修法理由說明欄均謂「未修正」，可見其構成要
    件及法定本刑均相同，自無刑法第1項所謂行為後法律有變
    更之情形，故無新舊法比較適用之問題，公訴人認應依刑法
    第2條第1項前段之規定比較新舊法，自有未洽。被告與蔡學
    宙間，就販賣第一級毒品予該名姓名不詳之已成年女子及轉
    讓第二級毒品予該名綽號「石仔」之姓名不詳已成年男子之
    犯行，有犯意聯絡與行為分擔，均為共同正犯。又被告販賣
    第一級毒品、轉讓第二級毒品前分別持有第一級毒品及第二
    級毒品之低度行為，已各為販賣第一級毒品及轉讓第二級毒
    品之高度行為所吸收，均不另論罪。被告先後2次販賣第一
    級毒品之行為，時間緊接，犯罪構成要件相同，顯係基於概
    括犯意反覆為之，為連續犯，應依刑法第56條之規定以一罪
    論，除法定刑死刑、無期徒刑依法不得加重外其餘罰金部分
    應加重其刑。再查被告所犯上開販賣第一級毒品罪及轉讓第
    二級毒品罪，犯意各別，犯罪構成要件互殊，應予分論併罰
    。原審就被告販賣第一級毒品及轉讓第二級毒品部分，認被
    告罪證明確，予以論罪科刑，固非無見，惟被告轉讓第二級
    毒品僅使用門號0000000000號之行動電話（機具序號000000
    000000000號），並未使用號0000000000號之行動電話（機
    具序號000000000000000號），是門號0000000000號之行動
    電話（機具序號000000000000000號）並非供被告轉讓第二
    級毒品犯罪所用之物，於論述被告轉讓第二級毒品罪時，僅
    能就門號0000000000號之行動電話（機具序號000000000000
    000號）諭知沒收，自不得就與被告轉讓第二級毒品無關之
    號0000000000號之行動電話（機具序號000000000000000號
    ）諭知沒收。而原判決主文在諭知被告轉讓第二級毒品罪時
    ，卻一併就門號0000000000號之行動電話（機具序號000000
    000000000號）諭知沒收，自有未洽。另被告為本案兩次販
    賣第一級毒品海洛因之前之販入行為，並無證據顯示被告販
    入時即有販賣營利之意圖，而原判決於事實欄卻記載被告係
    基於意圖販賣第一級毒品海洛因賺取差額營利之概括犯意，
    先於不詳時間、地點，向不詳姓名年籍之成年人購得第一級
    毒品海洛因後，兩次販賣予姓名不詳之已成年男子及女子云
    云，似已認被告販入時即有販賣營利之意圖，亦有未洽。被
    告否認販賣第一級毒品而執前詞上訴（轉讓第二級毒品雖已
    坦承，但仍有上訴）指摘原判決就販賣第一級毒品及轉讓第
    二級毒品部分不當，雖非有理由，然原判決此部分既有上開
    可議之處，即屬無可維持，應予撤銷改判。查被告販賣第一
    級毒品之次數僅2次，販賣之數量才2錢，就全部犯罪情節觀
    之，尚非重大惡極，相較於長期、大量販賣毒品之真正毒梟
    而言，其對社會秩序與國民健康之危害，顯然較不成比例，
    倘科以最輕之法定本刑無期徒刑，未免過苛，且無從與真正
    長期、大量販毒之惡行區別，是本院衡其犯罪情狀，認被告
    就販賣第一級毒品部分，若科以最輕本刑無期徒刑，仍屬過
    重，在客觀上應足以引起一般人之同情，爰依刑法第59條之
    規定，就販賣第一級毒品部分酌量減輕其刑，爰先加重後減
    輕之。爰審酌被告素行不良，於假釋付保護管束期間，猶不
    知警惕，僅為圖得一己之厚利，竟販賣第一級毒品2次、轉
    讓第二級毒品1次獲得三萬六千元，而戕害他人之身體，犯
    後仍否認販賣第一級毒品之犯行，惟已坦承轉讓第二級毒品
    犯行等一切情狀，分別量處如主文第2項所示之刑，並定其
    執行刑。至扣案被告所有供販賣第一級毒品海洛因犯罪而使
    用之門號0000000000號之行動電話（機具序號000000000000
    000號）及供販賣第一級毒品海洛因及轉讓第二級毒品安非
    他命犯罪所使用之門號0000000000號之行動電話（機具序號
    000000000000000號）各1支，均應依毒品危害防制條例第19
    條第1項宣告沒收。另被告販賣第一級毒品海洛因予該名不
    詳姓名之已成年男子及已成年女子，分別各獲取財物一萬八
    千元，合計所得三萬六千元，亦應依毒品危害防制條例第19
    條第1項之規定宣告沒收，如全部或一部不能沒收時，以其
    財產抵償之。至扣案之被告所有門號00000000000號之ＭＯ
    ＴＯＲＯＬＡ牌行動電話1支，因與被告於本案所犯販賣第
    一級毒品罪及轉讓第二級毒品罪無涉，又非屬違禁物，自無
    法宣告沒收，附此敘明。
四、公訴意旨另略以：(一)於92年8月26日下午2時30分許，由綽號
    「阿富」之真實姓名不詳已成年男子以門號0000000000號之
    行動電話與被告所使用之門號0000000000號行動電話聯絡，
    兩人在電話中約定由被告販賣重量不詳之海洛因予該綽號「
    阿富」之真實姓名不詳已成年男子，嗣因電話斷訊而未完成
    交易。(二)於92年8月27日晚上10時22分許，綽號「阿妹仔」
    之真實姓名不詳已成年女子以門號0000000000號之行動電話
    與被告所使用之門號0000000000號行動電話聯絡，兩人在電
    話中約定由被告販賣一千元之海洛因予該女子，該綽號「阿
    妹仔」之真實姓名不詳已成年女子並於同日稍後前往蔡學宙
    位於臺中市○○路1段36號租屋處，由蔡學宙交付價值一千
    元之海洛因予該綽號「阿妹仔」之真實姓名不詳已成年女子
    。(三)92年9月7日晚上11時16分許，真實姓名不詳之已成年女
    子以門號0000000000號之行動電話與被告所使用之門號0000
    000000號之行動電話聯絡，兩人在電話中洽談由被告販賣一
    錢重之海洛因予該真實姓名不詳之已成年女子。惟被告因手
    邊恰好沒有海洛因，遂無法完成該次交易而未遂。因認被告
    此部分犯行，另涉違反毒品危害防制條例第4條第1項之販賣
    第一級毒品罪及同條例第4條第6項、第1項之販賣第一級毒
    品未遂罪云云。按犯罪事實應依證據認定之，無證據不得認
    定犯罪事實，刑事訴訟法第154條第2項定有明文。次按事實
    之認定，應憑證據，所謂證據，須適於為被告犯罪事實之證
    明者，始得採為斷罪資料，如未能發現相當證據，或證據不
    足以證明，自不能以推測或擬制之方法以為裁判基礎。又認
    定不利於被告之事實，須依積極證據，苟積極證據不足為不
    利於被告事實之認定時，即應為有利於被告之認定，更不必
    有何有利之證據（最高法院53年臺上字第2750號、30年上字
    第816號、40年臺上字第86號有判例要旨參照）。經查：被
    告堅詞否認有為此部分之犯行，而被告於警詢中就上開公訴
    人所指(一)之犯行，則辯稱：「（問：警方提示對你使用之
    0000000000號行動電話門號通訊監察譯文表於92年8月26日
    14時30分由0000000000號撥入，內容為『阿富：老大，我阿
    富啦，你那有沒有。陳：哪一款的。阿富：“細的”有嗎。
    陳：阿你那個．．．多少。阿富：就你上回介紹的，他那個
    ．．．半個半就“五”啊，那麼貴。陳：但是東西是．．．
    可以這樣啦。阿富：啊你現在那邊有嗎。陳：我喔，要晚一
    點看看，我再打給你，打這支是嗎。阿富：是啦，快一點，
    越快越好。陳：好好，要拿多少。』此內容是指何意？此次
    交易是否完成？）是阿富要向我購買海洛因毒品，但我當時
    沒有，我問他要買多少，我叫他晚一點再打，我要去問看看
    。」等語（見彰化縣警察局彰警刑字第0920029041號號刑案
    偵查卷宗第21頁）。依前開通訊監察譯文內容以觀，被告於
    斯時身邊亦確無第一級毒品海洛因供販賣，且其等間之對話
    亦無從直接或間接將之解讀出被告有於何時、何地、以何價
    格販賣海洛因之事實。另被告就上開公訴人所指(三)之犯行，
    則辯稱：「（問：警方提示對你使用之0000000000號行動電
    話門號通訊監察譯文表於92年9月7日23時13分由0000000000
    號撥入，內容為『女：伯仔．．．你那裡現在有嗎．．．很
    甘苦．．．「茶壺」要死了。陳：晚一點看看，我如果弄有
    打給你。女：．．．伯仔．．．拜託一下．．．』，另於同
    年月日23時16分同一門號撥入，內容為『女：伯仔．．．「
    茶壺」說叫你先借他一千元．．．我現在人在臺中，真的受
    不了。陳：我沒錢。女：．．．我叫他跟你講好嗎，我現在
    去找你。陳：我在忙，晚一點看何時拿到。女：伯仔．．
    ．麻煩一下．．．』，再於同年月8日1時46分同一門號撥入
    ，內容為『女：伯仔．．．你在哪裡啊．．．快死了啦。．
    ．．。陳：我就沒辦法。女：不然先弄一支來止一下．．．
    一支就好．．．」此內容是指何意？此次交易是否完成？）
    是『茶壺』的女友要透過我購買海洛因，結果我沒有理她。
    」等語（見彰化縣警察局彰警刑字第0920029041號刑案偵查
    卷宗第27頁）。依前開通訊監察譯文內容以觀，被告於斯時
    身邊亦確無第一級毒品海洛因供販賣，且其等間之對話亦無
    從直接或間接將之解讀出被告有於何時、何地、以何價格販
    賣海洛因之事實。另被告就上開公訴人所指(三)之犯行，則辯
    稱：「（問：警方提示對你使用之0000000000號行動電話門
    號通訊監察譯文表於92年8月27日22時22分由0000000000號
    撥入，內容為：『女：你在哪。陳：在家。女：你那裡有嗎
    。陳：小蔡那裡沒有嗎。女：他說要晚一點，我是前天拿的
    。陳：你昨天沒拿哦。女：沒有。陳：你昨天也沒找我。女
    ：我就是昨天拿回來，昨天跟今天這樣，你一千有嗎。陳：
    我哦。女：你那都沒有哦。陳：要去跟人家拿，他說要多晚
    才有。女：十一點。陳：我問看看，你要一張就對了，你有
    錢嗎，要有錢才行．．．你如果小蔡那裡有你就跟他拿就好
    了。女：我不跟他講他怎麼會知道。陳：對啊，你總共在我
    這裡才拿過幾千元而已。女：你去問一下。陳：好啦。』此
    內容是指何意？此次交易是否完成？）是綽號阿妹仔要向我
    購買海洛因，因為我當時沒有，我叫他向小蔡、蔡學宙買，
    『你總共在我這裡才拿過幾千元而已』是指阿妹仔透過我向
    蔡學宙買過數千元海洛因。有無交易完成要問蔡學宙。」等
    語（詳彰化縣警察局彰警刑字第0920029041號刑案偵查卷宗
    第23頁）。而依前開通訊監察譯文內容以觀，被告於斯時身
    邊亦確無第一級毒品海洛因供販賣，且依渠等間之對話亦無
    從直接或間接將之解讀出被告有於何時、何地、以何價格販
    賣海洛因之事實，況被告既向該綽號「阿妹仔」之女子表示
    要幫其詢問，而終亦未有回應之通聯紀錄，則顯無積極證據
    足資證明被告有販賣第一級毒品既遂之犯行。是公訴人僅憑
    上開通訊監察內容即認被告就上開3次通聯均涉有販賣第一
    級毒品犯行，自不足採。此外復查無其他證據足以證明被告
    確有公訴人所指此部分之犯行，是被告此部分之犯行不能證
    明，本應為無罪之前知，惟公訴人認此部分犯行與前揭已起
    訴成罪之販賣第一級毒品罪，有連續犯之裁判上一罪關係，
    爰不另為無罪之諭知，附此敘明。
五、公訴意旨另略以：王伯嘉於92年8月18日晚上10時16分許，
    以門號0000000000號之行動電話與被告所使用之門號000000
    0000號行動電話聯絡，兩人在電話中約定由被告交付一錢重
    之安非他命予王伯嘉，被告並於同日稍後轉交予王伯嘉。因
    認被告另涉犯違反毒品危害防制條例第8條第2項之轉讓第二
    級毒品罪云云。經查：此部分之犯行為被告所否認，而被告
    於警詢中就公訴人所指此部分犯行，則辯稱：「（問：警方
    再提示通訊監察譯文『92年8月18日22時16分內容為0000000
    00 0（王伯嘉持用）打入。Ｂ：我現在要拿一錢板仔＜樣品
    ＞？Ａ：我知道！Ｂ：你昨天那．．．今天要還我？Ａ：晚
    一點就還你！Ａ：他過去拿了嗎！Ｂ：有了、有了。』係指
    何意請解釋？此段譯文是否你與吸毒者所進行之毒品交易談
    話？又持行動電話0000000000與你談話為何人？）這支電話
    是王伯嘉持用，「一錢板仔」是王伯嘉叫我去拿一錢重的安
    非他命，我沒有安非他命給他，談話內容是我亂講的。」等
    語（見彰化縣警察局彰警刑字第0920029041號刑案偵查卷宗
    第11頁、第12頁）。而依前開通訊監察譯文內容以觀，王伯
    嘉雖撥打電話予被告聯絡要拿取一錢「安非他命」（據被告
    承認「板仔」係指安非他命），惟渠2人並未言及於何時在
    何地如何交付，且後來所談及之對話內容，則反而是被告詢
    問王伯嘉：「他過去拿了嗎！」，而王伯嘉回以：「有了，
    有了」，顯係王伯嘉將物品或係毒品交付被告以外之人，而
    非如公訴人所指係被告將一錢重之安非他命轉讓交付王伯嘉
    。縱王伯嘉撥打電話予被告係為索討一錢安非他命，惟於斯
    時亦無其他證據足以證明被告身邊亦確有第二級毒品安非他
    命可供轉讓。是公訴人僅憑上開通訊監察內容即認被告就上
    開通聯涉有轉讓第二級毒品犯行，亦不足採。是被告此部分
    之犯罪不能證明，本應為無罪之諭知，惟公訴人認此部分犯
    行與前揭已起訴成罪之轉讓第二級毒品罪間有連續犯之裁判
    上一罪關係，爰不另為無罪之諭知，併此敘明。
據上論結，應依刑事訴訟法第369條第1項前段、第364條、第299
條第1項前段，毒品危害防制條例第4條第1項、第8條第2項、第
19條第1項，刑法第11條前段、第28條、第56條、第59條、第51
條第5款、，判決如主文。
本案經檢察官乙○○到庭執行職務。
中    華    民    國    95    年    2    月  15       日
            刑事第八庭  審判長法  官  羅  得  村
                              法  官  紀  文  勝
                              法  官  巫  政  松
上列正本證明與原本無異。
如不服本判決應於收受送達後十日內向本院提出上訴書狀，其未
敘述上訴之理由者並得於提起上訴後十日內向本院補提理由書（
均須按他造當事人之人數附繕本）。
                              書記官  陳  妙  瑋
中    華    民    國    95    年    2    月    16     日
附錄論罪科刑法條
毒品危害防制條例第4條第1項
製造、運輸、販賣第一級毒品者，處死刑或無期徒刑；處無期徒
刑者，得併科新臺幣一千萬元以下罰金。
毒品危害防制條例第8條第2項
轉讓第二級毒品者，處六月以上五年以下有期徒刑，得併科新臺
幣七十萬元以下罰金。
附件1：
被告甲○○與該名姓名不詳之已成年男子之通訊監察譯文：《Ａ
為被告，Ｂ為該名成年男子》
於92年8月31日上午10時43分之通訊監察譯文：
Ｂ：一錢你要拿過來嗎
Ａ：你在哪
Ｂ：家裡
Ａ：好啦
於92年8月31日上午10時59分之通訊監察譯文：
Ｂ：你出來沒
Ａ：快到了
Ｂ：差不多十分鐘下來樓下
Ａ：我還沒那個
Ｂ：還沒弄好哦，那不就要回樓上
Ａ：不用啦，在車上．．．
附件2：
被告甲○○與姓名不詳之已成年女子之通訊監察譯文：《Ａ為被
告，Ｂ為該名成年女子》
於92年9月8日凌晨2時2分之通訊監察譯文：
Ｂ：你那裡有沒動過的嗎，沒洗過的．．．
Ａ：還要去弄啦，現在只有洗過的而已．．．要沒洗過的，還要
    去弄Ｂ：要多久
Ａ：我聯絡看看，應該一下子就有
Ｂ：你那裡洗過的剩多少，有很多嗎，有沒有一錢
Ａ：沒有，要的話還要去弄，要嗎
Ｂ：你問看看再打給我
於92年9月8日凌晨2時45分之通訊監察譯文：
Ｂ：你叫他送過來
Ａ：要哦，要在哪裡
Ｂ：一樣啊，叫他來這裡，多久
Ａ：我聯絡．．．
於92年9月8日凌晨3時之通訊監察譯文：
Ｂ：你別賺那麼多好嗎
Ａ：．．．了電話錢而已
Ｂ：你大頭啦．．．人家最多也到１８而已．．．
Ａ：不然你就給他稍微動一下也沒關係，但是就很好就對了，你
    若給他稍微動一下還很好用啦，好嗎
Ｂ：要等多久
Ａ：我還要聯絡．．．一比一還很好
Ｂ：多少
Ａ：你就說１８咩
Ｂ：沒動的才１８
Ａ：反正．．．你拿去試，試用不好，那大包的不要動，退還給
    他
Ｂ：還要多久．．．問題是２３就拿不下去
Ａ：你就說１８咩
Ｂ：１８是你動過的，我要沒動過的
Ａ：我再問看看
 於92年9月8日凌晨4時22分之通訊監察譯文：
Ｂ：好了嗎，不然你送到我家，我要回去了
Ａ：大坑那裡
Ｂ：是啦．．．
附件3
被告甲○○與證人蔡學宙之通訊監察譯文：《Ａ為被告，Ｂ為
蔡學宙》
於92年9月8日凌晨2時25分之通訊監察譯文：
Ａ：要比這樣再高一點
Ｂ：比這樣再高，就差不多“原”的了
Ａ：這人跟別人不一樣
Ｂ：比這樣再高一點，那價錢怎麼算
Ａ：我就問你咩
Ｂ：因為我那只洗０３而已，洗０３的東西我只剩賺五千多元而
    已，如果要再上去，就變成沒動過了，那沒動過，他要多少
    給我賺．．．
於92年9月8日凌晨3時4分之通訊監察譯文：
Ａ：他現在說１８，但是．．．
Ｂ：１８我只能弄到那樣而已，但是你不能以你那包為準哦．．
    ．你那包的成分比較低一點，空間比較小
Ａ：弄到破掉你聽懂嗎，我弄１：１下去結果不能用
Ｂ：不行，我忘記交代你，你那包差不多０５６，你若說沒什麼
    處理還可以．．．對啦，你看現在他那合不合意，比你現在
    拿回去的版仔還高，看行不行
Ａ：若比剛剛給人那個呢
Ｂ：變．．．就沒什麼利潤了，我真的若沒動過個０３，我真的
    沒什麼賺，我拿的本錢差不多一萬八了，一萬八的東西我沒
    動，怎麼賺錢，你若說沒動過的，差不多二萬二他那邊又不
    要了，對嗎．．．做生意我不要這樣．．．那人家也是錢買
    的對嗎
Ａ：原則上就１８就對了，要比剛剛那還好
Ｂ：我知道
Ａ：如果接觸的可以，以後這也是很大的客戶
Ｂ：我跟你講，那我用剛剛那包給你就好了，若說價格不要壓那
    麼低，成分不要那麼高，我可以弄多一點沒關係，這樣下去
    我只賺二三千而已，大家出來做，如果不賺錢那還忙什麼，
    如果可以的話，我弄半錢半給他，還是多少，是可以
Ａ：這樣好啦，我再跟你聯絡
附件4：
被告與該名綽號「石仔」之姓名不詳已成年男子之通訊監察譯文
：《Ａ為被告，Ｂ為該名綽號「石仔」之姓名不詳已成年男子》
(1)於92年8月15日下午5時31分之通訊監察譯文：
Ｂ：我要拿2泡．．．，東西身邊有沒有
Ａ：我人現在在太平，身邊沒有，東西都放在三民路
Ｂ：你叫小蔡拿給我，我去三民路拿
(2)於92年8月15日下午5時31分之通訊監察譯文：
Ａ：我叫小蔡直接找你，你到三民路向他拿
Ｂ：嗯好
(3)於92年8月15日下午5時55分之通訊監察譯文：
Ａ：有拿了嗎
Ｂ：有了，剛才樓下剛好有一台警車我以為要來抓我，害我嚇得
    躲在旁邊不敢過去拿
附件5
被告甲○○與蔡學宙於92年8月15日下午5時53分之通訊監察譯文
：《Ａ為被告，Ｂ為蔡學宙》
Ａ：他過去拿了嗎
Ｂ：有了，有了
                                                      Ａ


司法院資訊處製作；財團法人民間司法改革基金會備份。
